臺灣新北地方法院刑事判決　　　　　　　110年度易字第373號
公　訴　人　臺灣新北地方檢察署檢察官
被　　　告　柯皓仁


上列被告因詐欺案件，經檢察官提起公訴（110 年度偵字第2777
9 號、第32459 號、第34750 號、第45163 號），被告於準備程
序進行中先就被訴事實為有罪之陳述，經告知簡式審判程序之旨
，並聽取當事人之意見後，本院合議庭裁定由受命法官獨任進行
簡式審判程序，判決如下：
    主  文                                              
柯皓仁幫助犯洗錢防制法第十四條第一項之洗錢罪，累犯，處有
期徒刑伍月，併科罰金新臺幣伍萬元，罰金如易服勞役，以新臺
幣壹仟元折算壹日。
    事  實
一、柯皓仁可預見將金融機構帳戶存摺、金融卡及密碼提供他人
    ，可能供詐騙集團將詐欺犯罪所得款項匯入並領出，並藉此
    達到掩飾詐欺犯罪所得去向之目的，仍基於幫助他人詐欺取
    財、掩飾詐欺犯罪所得去向之洗錢不確定故意，於民國109
    年1 、2 月間某日，在新北市○○區○○路000 巷0 弄0 號
    5 樓住處附近某處，將其向臺灣中小企業銀行永和分行申設
    之帳號00000000000 號帳戶（下稱本案帳戶）之存摺、印鑑
    章、提款卡及密碼，交付蔡煒帆（臺灣新北地方檢察署檢察
    官另案偵辦中），供蔡煒帆所屬之不詳詐欺集團成員使用。
    嗣該詐欺集團成員取得本案帳戶後，即共同意圖為自己不法
    所有，基於詐欺取財之犯意聯絡，於附表所示之時間，以附
    表所示之方式，分別詐欺謝烽憲、蔡葆寬、許華珊、林韋丞
    ，致其等陷於錯誤，而於附表所示之時間，依該詐欺集團成
    員指示，將附表所示之金額匯入本案帳戶，旋遭該詐欺集團
    成員提領一空。
二、案經謝烽憲訴由臺北市政府警察局士林分局報告臺灣士林地
    方檢察署、林韋丞訴由桃園市政府警察局平鎮分局報告臺灣
    桃園地方檢察署、臺中市政府警察局清水分局報告臺灣臺中
    地方檢察署後陳請臺灣高等檢察署檢察長核轉暨蔡葆寬訴由
    臺中市政府警察局第六分局報告臺灣新北地方檢察署檢察官
    偵查起訴。
    理  由                                              
一、上開犯罪事實，業據被告於本院審理時坦承不諱（見易字卷
    第127 至128 頁、第134 頁），並有如附表證據出處欄所示
    之證人謝烽憲、蔡葆寬、許華珊、林韋丞於警詢時之證述及
    相關書證資料在卷可佐，足認被告上開任意性自白與事實相
    符，堪以採信。綜上，本案事證明確，被告犯行洵堪認定，
    應予依法論科。
二、論罪科刑：
（一）按刑法上之幫助犯，係對於犯罪與正犯有共同之認識，而
      以幫助之意思，對於正犯資以助力，而未參與實施犯罪之
      行為者而言（最高法院73年度台上字第2898號、75年度台
      上字第1509號、88年度台上字第1270號判決意旨參照）。
      又洗錢防制法所稱洗錢，指下列行為：二、掩飾或隱匿特
      定犯罪所得之本質、來源、去向、所在、所有權、處分權
      或其他權益者，洗錢防制法第2 條第2 款定有明文。而前
      揭規定所稱之掩飾、隱匿行為，目的在遮掩、粉飾、隱藏
      、切斷特定犯罪所得與特定犯罪間之關聯性，是此類洗錢
      行為須與欲掩飾、隱匿之特定犯罪所得間具有物理上接觸
      關係（事實接觸關係）。金融帳戶乃個人理財工具，依我
      國現狀，申設金融帳戶並無任何特殊限制，且可於不同之
      金融機構申請多數帳戶使用，是依一般人之社會通念，若
      見他人不以自己名義申請帳戶，反而收購或借用別人之金
      融帳戶以供使用，並要求提供提款卡及告知密碼，則提供
      金融帳戶者主觀上如認識該帳戶可能作為對方收受、提領
      特定犯罪所得使用，對方提領後會產生遮斷金流以逃避國
      家追訴、處罰之效果，仍基於幫助之犯意，而提供該帳戶
      之提款卡及密碼，以利洗錢實行，仍可成立一般洗錢罪之
      幫助犯（最高法院108 年度台上大字第3101號裁定意旨參
      照）。查被告將本案帳戶提供予他人，雖非直接實行詐欺
      取財、掩飾、隱匿詐欺犯罪所得之去向及所在之構成要件
      行為，惟被告已預見提供本案帳戶之行為，會對本案詐欺
      集團成員遂行詐欺取財，以及掩飾、隱匿詐欺犯罪所得之
      去向及所在資以助力，有利詐欺取財及洗錢之實行。是核
      被告所為，係犯刑法第30條第1 項前段、第339 條第1 項
      之幫助詐欺取財罪及刑法第30條第1 項前段、洗錢防制法
      第2 條第2 款、第14條第1 項之幫助洗錢罪。
（二）公訴意旨雖認被告係涉犯幫助詐欺取財罪，惟檢察官已於
      審理時補充被告本案行為亦同時構成幫助洗錢罪，此與已
      起訴之幫助詐欺犯行具有裁判上一罪關係，業經本院當庭
      諭知被告可能涉犯上開條文（見易字卷第125 頁），其防
      禦權已獲保障，本院自得併予審理。
（三）被告以一個提供本案帳戶之幫助行為，使本案詐欺集團詐
      騙如附表所示告訴人及被害人財物，為同種想像競合犯；
      又被告以一行為同時觸犯幫助詐欺取財罪及幫助洗錢罪，
      為異種想像競合犯，應依刑法第55條規定從一重以幫助洗
      錢罪處斷。
（四）刑之加重及減輕事由：
    1.被告前因犯不能安全駕駛罪致交通危險罪，經臺灣臺北地
      方法院（下稱臺北地院）以105 年度交簡字第3242號判決
      處有期徒刑3 月確定；復因違反證券交易法案件，經臺北
      地院以106 年度金簡字第5 號判決處有期徒刑3 月確定，
      上開2 罪經臺北地院以106 年度聲字第1815號裁定定應執
      行有期徒刑4 月確定，被告於106 年9 月26日易科罰金執
      行完畢，此有臺灣高等法院被告前案紀錄表在卷可稽（見
      易字卷第11至12頁）。被告於有期徒刑執行完畢後，5 年
      內故意再犯本案有期徒刑以上之罪，為累犯，又被告先前
      違反證券交易法之犯罪事實，係利用他人人頭帳戶非法經
      營證券義務，此有臺北地院106 年度金簡字第5 號判決在
      卷可參（見易字卷第93至97頁），是參酌司法院大法官第
      775 號解釋意旨，被告明知人頭帳戶有助長金融犯罪之弊
      端，卻未能知所警惕，反而於本案再違犯洗錢防制法，顯
      見被告對於刑罰之反應力薄弱，有加重本刑規定適用之必
      要，且不致使被告所受之刑罰超過其所應負擔之罪責，是
      本案應依刑法第47條第1 項規定加重其刑。
    2.又被告幫助犯洗錢防制法第14條第1 項之洗錢罪，於審判
      中自白（見易字卷第127 至128 頁、第134 頁），應依洗
      錢防制法第16條第2 項規定，減輕其刑；又被告幫助他人
      實行犯罪行為，為幫助犯，應依刑法第30條第2 項規定，
      按正犯之刑減輕，並依法先加重後遞減之。
（五）爰審酌被告交付金融帳戶予詐欺集團使用，助長詐騙財產
      犯罪之風氣，造成無辜民眾受騙而受有金錢損失，並擾亂
      金融交易往來秩序及社會正常交易安全，且亦因被告之行
      為，掩飾了犯罪所得之去向，復致使執法人員難以追查正
      犯之真實身分，然而被告犯後終能坦承犯行，態度尚可，
      兼衡被告未與告訴人及被害人達成和解，其等之損失尚未
      獲得填補，暨其犯罪手段、告訴人及被害人遭詐騙之金額
      總計逾新臺幣（下同）80萬元、其於審理時陳稱其大專畢
      業，現擔任防水工程工作，月收入約3 萬元，沒有家人要
      扶養（見易字卷第143 頁）等一切情狀，量處如主文所示
      之刑，並就罰金刑部分諭知易服勞役之折算標準。
三、沒收部分：
    被告既已將本案帳戶之存摺、印鑑章、提款卡及密碼交付本
    案詐欺集團成員使用，且告訴人及被害人所匯入之遭詐騙款
    項業經提領一空，卷內除尚無證據證明匯入、提領出之詐欺
    犯罪所得屬於被告外，亦乏被告已自該詐欺集團處獲有報酬
    （即犯罪所得）之事證，故無從依洗錢防制法第18條第1 項
    規定沒收洗錢罪之標的（即掩飾之特定犯罪所得財物）或依
    刑法第38條之1 第1 項前段宣告沒收犯罪所得之餘地。
據上論斷，應依刑事訴訟法第273 條之1 第1 項、第299 條第1
項前段，判決如主文。
本案經檢察官洪三峯偵查起訴，由檢察官朱曉群到庭執行公訴。
中    華    民    國   110    年    10    月    29    日
                  刑事第二十庭  法  官  陳宏璋
上列正本證明與原本無異。
如不服本判決，應於判決送達後20日內敘明上訴理由，向本院提
出上訴狀 (應附繕本) ，上訴於臺灣高等法院。其未敘述上訴理
由者，應於上訴期間屆滿後20日內向本院補提理由書「切勿逕送
上級法院」。
                                書記官  許維倫
中    華    民    國   110    年    11    月    2     日
附錄本案論罪科刑法條全文：
洗錢防制法第2條
本法所稱洗錢，指下列行為：
一、意圖掩飾或隱匿特定犯罪所得來源，或使他人逃避刑事追訴
    ，而移轉或變更特定犯罪所得。
二、掩飾或隱匿特定犯罪所得之本質、來源、去向、所在、所有
    權、處分權或其他權益者。
三、收受、持有或使用他人之特定犯罪所得。
 
洗錢防制法第14條第1項
有第二條各款所列洗錢行為者，處 7 年以下有期徒刑，併科新
臺幣 5 百萬元以下罰金。
 
中華民國刑法第339條
（普通詐欺罪）
意圖為自己或第三人不法之所有，以詐術使人將本人或第三人之
物交付者，處 5 年以下有期徒刑、拘役或科或併科 50 萬元以
下罰金。
以前項方法得財產上不法之利益或使第三人得之者，亦同。
前二項之未遂犯罰之。
 
【附表】：
┌──┬─────┬─────────────┬──────────────┐
│編號│  告訴人  │詐騙方式、匯款時間、匯款金│      證   據   出   處     │
│    │（被害人）│額（單位：新臺幣，下同）及│                            │
│    │          │匯入帳號                  │                            │
├──┼─────┼─────────────┼──────────────┤
│ 1  │  謝烽憲  │本案詐欺集團不詳成員於109 │⑴證人即告訴人謝烽憲於警詢時│
│    │（告訴人）│年1 月19日下午4 時32分許，│  之證述（見臺灣士林地方檢察│
│    │          │以通訊軟體LINE與謝烽憲聯絡│  署109 年度偵字第7989號卷第│
│    │          │，佯稱謝烽憲透過MetaTrader│  11至13頁，下稱偵7989號卷）│
│    │          │5 APP 程式設立之投資帳戶經│⑵謝烽憲與詐欺集團之手機通訊│
│    │          │檢測異常，須匯款該帳戶餘額│  軟體LINE對話紀錄畫面翻拍照│
│    │          │百分之30之款項至指定帳戶，│  片影本1 份（見偵7989號卷第│
│    │          │方得恢復使用云云，致謝烽憲│  81至89頁、第93至129 頁）  │
│    │          │陷於錯誤，分別於109 年2 月│⑶謝烽憲之手機轉帳交易結果通│
│    │          │4 日上午11時41分、11時43分│  知畫面翻拍照片影本2 張（見│
│    │          │許，透過網路轉帳10萬元、2 │  偵7989號卷第203 頁）      │
│    │          │萬5,000 元至本案帳戶。    │⑷被告本案帳戶交易明細暨開戶│
│    │          │                          │  資料（見偵7989號卷第229 至│
│    │          │                          │  230 頁）                  │
├──┼─────┼─────────────┼──────────────┤
│ 2  │  蔡葆寬  │本案詐欺集團不詳成員於109 │⑴證人即告訴人蔡葆寬於警詢時│
│    │（告訴人）│年3 月23日上午9 時51分許，│  之證述（見臺灣新北地方檢察│
│    │          │以通訊軟體LINE與蔡葆寬聯絡│  署109 年度偵字第45163 號卷│
│    │          │，佯稱蔡葆寬透過supertrad-│  第37至41頁，下稱偵45163 號│
│    │          │erd平臺設立之投資帳戶遭凍 │  卷）                      │
│    │          │結，須重新儲值至指定帳戶，│⑵轉帳交易結果影本1 份（見偵│
│    │          │方得恢復使用云云，致蔡葆寬│  45163 號卷第124 頁）      │
│    │          │陷於錯誤，於109年2月6日上 │⑶被告本案帳戶開戶申請書、印│
│    │          │午10時23分許，轉帳45萬112 │  鑑卡、基本資料暨帳戶交易明│
│    │          │元至本案帳戶。            │  細（見偵45163 號卷第139 至│
│    │          │                          │  149頁）                   │
├──┼─────┼─────────────┼──────────────┤
│ 3  │  許華珊  │本案詐欺集團不詳成員於109 │⑴證人即告訴人許華珊於警詢時│
│    │（被害人）│年2 月11日上午10時1 分許，│  之證述（見臺灣臺中地方檢察│
│    │          │以通訊軟體LINE與許華珊聯絡│  署109 年度偵字第21271 號卷│
│    │          │，佯稱許華珊透過vip 網站設│  第36至37頁，下稱偵21271 號│
│    │          │立之投資帳戶，因該網站客服│  卷）                      │
│    │          │人員之疏失，誤將其加值款項│⑵許華珊之手機線上轉帳交易結│
│    │          │由新臺幣兌換成美金，須重新│  果畫面截圖影本1 張（見偵21│
│    │          │匯款至指定帳戶，方得更正云│  271號卷第77頁）           │
│    │          │云，致許華珊陷於錯誤，於10│⑶被告本案帳戶開戶基本資料暨│
│    │          │9 年2 月11日下午5 時9 分許│  資金往來明細（中檢偵21271 │
│    │          │，透過網路銀行，轉帳3 萬8,│  號卷第93至95頁）          │
│    │          │100 元至本案帳戶。        │                            │
├──┼─────┼─────────────┼──────────────┤
│ 4  │  林韋丞  │本案詐欺集團不詳成員透過交│⑴證人即告訴人林韋丞於警詢時│
│    │（告訴人）│友軟體PAIRS 與林韋丞取得聯│  之證述（見臺灣桃園地方檢察│
│    │          │繫，再以通訊軟體LINE與林韋│  署109 年度偵字第15283 號卷│
│    │          │丞聯絡，向其佯稱可透過Met-│  第87至91頁，下稱偵15283 號│
│    │          │a Trader5 APP 程式設立之投│  卷）                      │
│    │          │資帳戶，並匯款至指定帳戶以│⑵郵政跨行匯款申請書影本1 紙│
│    │          │儲值買賣外幣云云，致林韋丞│  （見偵15283 號卷第197 頁）│
│    │          │陷於錯誤，於109 年2 月11日│⑶林韋丞與詐欺集團成員之手機│
│    │          │上午11時13分許，前往水上郵│  通訊軟體LINE對話紀錄畫面翻│
│    │          │局，臨櫃匯款19萬1,200 元至│  拍照片影本16張（見偵15283 │
│    │          │本案帳戶。                │  號卷第199 、201 、203 頁）│
│    │          │                          │⑷被告本案帳戶開戶申請書、印│
│    │          │                          │  鑑卡、基本資料暨帳戶交易明│
│    │          │                          │  細（見偵45163 號卷第139 至│
│    │          │                          │  148頁、第150頁）          │
└──┴─────┴─────────────┴──────────────┘